臺灣高等法院刑事裁定
110年度毒抗字第1154號
抗  告  人
即  被  告  楊文青



上列抗告人即被告因違反毒品危害防制條例案件，不服臺灣新北
地方法院110年度毒聲字第1587號中華民國110年7月12日裁定（
聲請案號：臺灣新北地方檢察署110年度聲戒字第163號、11年度
毒偵字第1566號），提起抗告，本院裁定如下：
    主  文
抗告駁回。
    理  由
一、原裁定意旨略以：抗告人即被告甲○○（下稱被告）因施用第
    二級毒品甲基安非他命，經原審法院以110年度毒聲字第986
    號裁定送觀察、勒戒後，法務部矯正署○○看守所附設勒戒處
    所綜合判斷認定有繼續施用毒品傾向，此有該所於民國110
    年6月28日函附之有無繼續施用毒品傾向證明書、評估標準
    紀錄表附卷可稽，爰依毒品危害防制條例第20條第2項後段
    規定准許檢察官之聲請，裁定被告令入戒治處所強制戒治，
    其期間為6個月以上，至無繼續強制戒治之必要為止，但最
    長不得逾1年等語。
二、抗告意旨略以：毒品危害防治條例第20條規定業已修正公佈
    ，就施用毒品再犯時間部分，已由五年內再犯更改為三年內
    再犯，此為刑事寬厚政策，然就觀察勒戒期滿評估戒治與否
    之標準，竟將過去前科紀錄及就診紀錄均列入，顯然有悖於
    立法寬厚待遇及無罪推定原則；另抗告人前已在監服刑，之
    後亦要接續剩餘之徒刑，何有繼續施用之傾向；且於觀察勒
    戒時間確曾接受二次心裡評估，但時間均僅短短一至三分鐘
    即完成評估報告，過程過於草率粗糙，有失客觀性，為此提
    起本件抗告云云。
三、按觀察、勒戒後，檢察官或少年法院（地方法院少年法庭）
    依據勒戒處所之陳報，認受觀察、勒戒人無繼續施用毒品傾
    向者，應即釋放，並為不起訴之處分或不付審理之裁定；認
    受觀察、勒戒人有繼續施用毒品傾向者，檢察官應聲請法院
    裁定或由少年法院（地方法院少年法庭）裁定令入戒治處所
    強制戒治，其期間為6個月以上，至無繼續強制戒治之必要
    為止，但最長不得逾1年，毒品條例第20條第2項定有明文。
四、次按觀察、勒戒後，檢察官或少年法院（地方法院少年法庭
    ）依據勒戒處所之陳報，認受觀察、勒戒人無繼續施用毒品
    傾向者，應即釋放，並為不起訴之處分或不付審理之裁定；
    認受觀察、勒戒人有繼續施用毒品傾向者，檢察官應聲請法
    院裁定或由少年法院（地方法院少年法庭）裁定令入戒治處
    所強制戒治，其期間為6個月以上，至無繼續強制戒治之必
    要為止，但最長不得逾1年，毒品危害防制條例第20條第2項
    定有明文。且關於有無繼續施用毒品傾向之評估標準，法務
    部因應修法後之實務狀況，已於110年3月26日以法矯字第11
    006001760號函修正頒布「有無繼續施用毒品傾向評估標準
    紀錄表」、「有無繼續施用毒品傾向評估標準評分說明手冊
    」（下稱「修訂後之評估標準」），係以前科紀錄與行為表
    現、臨床評估、社會穩定度三項合併計算分數，每一大項皆
    有靜態因子與動態因子。先以靜態因子分數評分，靜態因子
    分數總分在60分（含）以上為「有繼續施用毒品傾向」；60
    分以下，與動態因子分數相加，如果總分在60分（含）以上
    ，為「有繼續施用毒品傾向」，且與修正前之評估標準最大
    不同在於就前科紀錄部分設有配分上限。而被告有無「繼續
    施用毒品傾向」，係依具體個案之臨床實務及相關事證等情
    綜合判定，有其相當之專業依據及標準，且涉及專門醫學，
    又衡酌強制戒治之目的，係為協助施用毒品者戒斷毒品之心
    癮及身癮所為之一種保安處分類型，該評估標準係將與判斷
    有無繼續施用傾向之相關因素加以列舉及量化，適用於每一
    位受觀察、勒戒處分之人，具一致性、普遍性、客觀性，以
    利執法者判定受勒戒人有無繼續施用毒品傾向，倘其評估由
    形式上觀察，無擅斷或濫權等明顯不當之情事，法院宜予尊
    重。
五、經查:
　㈠本件被告前於民國93年間，有因施用毒品案件，經臺灣新北
    地方法院於93年10月29日以93年度毒聲字第1781號裁定送勒
    戒處所施以觀察勒戒，嗣因認有繼續施用之傾向，經同院於
    94年1月11日以94年度毒聲字第31號裁定令入戒治處所施以
    強制戒治，於同年10月3日戒治期滿經臺灣新北地方檢察署
    檢察官為不起處分執行完畢乙節，有本院被告前案紀錄表1
    份在卷足憑。被告嗣於前開強制戒治執行完畢3年後之109年
    4月27日下午4時5分為警採尿回溯96小時內之某時，在其位
    於新北市○○區住處施用第二級毒品甲基安非他命乙節，業據
    被告於偵查中坦承不諱，並有台灣尖端先進生技醫藥股份有
    限公司110年5月12日濫用藥物檢驗報告在卷可佐，是被告確
    有於上開時、地施用第二級毒品犯行堪以認定。而被告經臺
    灣新北地方法院以110年度毒聲字986號裁定送法務部矯正署
    ○○看守所附設勒戒處所執行觀察、勒戒後，於觀察、勒戒期
    間，經勒戒所依110年3月26日修正實施之「有無繼續施用毒
    品傾向評估標準紀錄表」及「有無繼續施用毒品傾向評估標
    準說明手冊」評分結果為：①前科紀錄與行為表現部分合計
    為21分（毒品犯罪相關司法紀錄「有，8筆」計10分、首次
    毒品犯罪年齡「21-30歲」計5分、其他犯罪相關紀錄「有，
    3筆」計6分、入所時尿液毒品檢驗「無藥物反應」計0分，
    上開靜態因子合計為21分；所內行為表現為0分，上開動態
    因子合計為0分）；②臨床評估部分合計為47分（多種毒品濫
    用「有」計10分、合法物質濫用「有」計2分、使用方式「
    有注射使用」計10分、使用年數為「超過1年」計10分，上
    開靜態因子合計為32分；有精神疾病共病(含反社會人格)計
    10分，臨床綜合評估【含病識感、動機、態度、就醫意願】
    評定為「偏重」計5分，上開動態因子合計為25分）；③社會
    穩定度部分合計為0分。以上總分合計為68分（靜態因子共
    計53分，動態因子共計15分），經評定為「有繼續施用毒品
    傾向」等情，有法務部矯正署○○看守所110年6月28日以○所
    衛字第11013003700號函檢送之「有無繼續施用毒品傾向證
    明書」及「有無繼續施用毒品傾向評估標準紀錄表」各1件
    附卷可稽。該勒戒所綜合評分者係依個案之臨床實務及具體
    事證，判定被告為「有繼續施用毒品傾向」。揆諸首揭說明
    ，原審據此裁定令被告入戒治處所施以強制戒治，洵屬有據
    ，於法要無違誤之處。
　㈡抗告意旨雖對評估過程有如上之質疑，且認前科紀錄與其有
    無繼續施用毒品傾向並無關聯性云云。經查：
　  ⒈前開有無繼續施用毒品傾向評估標準係經法務部、衛生福
      利部及邀集專業團體與學者專家所制定及施行，對於受觀
      察、勒戒者均一體適用，且評估項目絕大部分有客觀之判
      斷依據，僅少部分例如有無精神疾病共病、臨床綜合評估
      之項目，亦係由醫師依據醫療紀錄及問診後所得資料本於
      專業進行評估判斷，列入動態因子，且訂有上限各為10分
      、7分，益見該評估標準之設計既有參酌專業判斷，亦有
      客觀依據以避免主觀評價占比過重之風險。而本案抗告人
      觀察、勒戒結果，係該所相關專業知識經驗人士，於抗告
      人入所執行觀察、勒戒期間，依其本職學能，就抗告人之
      前科紀錄及行為表現、臨床評估及社會穩定度等因素所為
      之綜合判斷，且勒戒處所之組織、人員之資格及執行觀察
      、勒戒相關程序，亦有法律規範，並無違背法令、事實認
      定有誤或裁量有重大明顯瑕疵之情事，法院即予尊重。
　　⒉又於司法實務或醫學臨床上，具有毒品前科紀錄者，反覆
      性、繼續性地再犯施用毒品犯行之機率，確實較沒有毒品
      前科者高，因此上開評估標準將勒戒人之前科紀錄列入重
      要之評分項目，有其專業性考量，且與判斷有無繼續施用
      傾向有關連性，況且法務部因應修法後法律及實務見解之
      變動，邀集衛生福利部及學者專家研議而於110年3月26日
      公布修訂後之評估標準，將毒品犯罪相關司法紀錄及其他
      前科紀錄均定其配分上限10分，已無因前案紀錄比重過高
      而致使其他項目形同虛設之弊。是抗告意旨以前科紀錄與
      其有無繼續施用毒品傾向並無關聯性為由，指摘原裁定不
      當，尚難足採。
六、綜上所述，本件檢察官之聲請應屬有據，原審依毒品危害防
    制條例第20條第2項、第3項規定，裁定被告令入戒治處所施
    以強制戒治，其期間為6個月以上，至無繼續強制戒治之必
    要為止，但最長不得逾1年，經核其認事用法，並無違誤。
    被告依憑己意指摘原裁定不當，為無理由，應予駁回。
據上論斷，應依刑事訴訟法第412條，裁定如主文。
中　　華　　民　　國　　110 　年　　8 　　月　　11　　日
                  刑事第二十一庭審判長法  官  黃惠敏
                                      法  官  黃玉婷
                                      法  官  柯姿佐
以上正本證明與原本無異。
不得再抗告。
                                      書記官  蔡於衡
中　　華　　民　　國　　110 　年　　8 　　月　　12　　日